【裁判字號】    90,簡上,29
【裁判日期】    900919
【裁判案由】    分配表異議之訴
【裁判全文】
臺灣花蓮地方法院民事判決                            九十年度簡上字第二九號
    上  訴  人  台東區中小企業銀行股份有限公司
    法定代理人  乙○○
    訴訟代理人  甲○○
    被上訴人    丙○○
右當事人間請求分配異議之訴事件，上訴人對於本院花蓮簡易庭中華民國九十年三月
十三日九十年度花簡字第一八號第一審判決不服，提起上訴，茲判決如左：
    主    文
原判決廢棄。
右開廢棄部分，臺灣花蓮地方法院八十八年度執字第二０八四號強制執行事件於八十
九年十一月十五日通知所附之分配表，所列編號二債權人即被上訴人丙○○分配金額
新台幣貳萬柒仟柒佰陸拾元；編號四債權人即被上訴人丙○○分配金額新台幣陸仟玖
佰肆拾捌元，均應予剔除，改分配予上訴人。
第一、二審訴訟費用，由被上訴人負擔。
    事    實
甲、上訴人方面：
一、聲明：
  (一)原判決廢棄。
  (二)臺灣花蓮地方法院八十八年度執字第二０八四號強制執行事件分配與被上訴人之
    新台幣（下同） 萬肆仟柒佰零捌元之債權額，應全數改分與上訴人。
  (三)第一、二審訴訟費用由被上訴人負擔。
二、陳述：除與第一審判決記載相同者予以引用外，另補稱：
    強制執行法第三十二條第一項所謂「標的物拍賣終結」，不以交付價金或移轉所
    有權為要件，與「拍賣程序終結」不同，故「拍賣終結」應解為係指動產或不動
    產「拍定」之時，本件執行標的物依強制執行法第七十條及民法第三百九十一條
    之規定，「拍定」係指執行拍賣之人，就應買人之應買為賣定之意思表示，本件
    拍定之時應為八十九年四月七日，故被上訴人於八十九年五月三日之參與分配，
    對該拍定之動產價金依法並不能參與分配，對逾期之參與分配，僅能就債權人受
    償餘額而受清償，如尚應就債務人其他財產執行時，其債權額與前項債權餘額，
    除有優先權外，應按其數額平均受償。該強制執行標的動產所得價金僅壹拾玖萬
    伍仟伍佰元，對上訴人言尚不足受償，況是未合法參與分配之被告。
三、證據：與第一審提出者相同予以引用。
乙、被上訴人方面：
一、聲明：
  (一)上訴駁回。
  (二)上訴費用由上訴人負擔。
二、陳述：
    除與第一審判決記載相同者予以引用外，另補稱：
    被上訴人於八十八年三月即聲請強制執行，之後查封及拍賣均為整個執行程序，
    八十八年度執字第二０八四號民事執行處函要被上訴人提呈花蓮商業公會鑑價，
    當時上訴人均還不知此事，本件動產執行是我聲請的，是上訴人參與分配，並不
    是我參與分配的。我的金額小，所以才撤回。
三、證據：與第一審提出者相同，予以引用外，補提民事執行處函一件為證。
丙、本院依職權調閱本院八十八年度執字第二０八四號執行卷全卷（含八十八年度執
    字第二五九三號）。
    理    由
一、按債權人或債務人對於分配表所載各債權人之債權或分配金額有不同意者，應於
    分配期日一日前（即前一日），向執行法院提出書狀，聲明異議；倘執行法院未
    依為異議之債權人所述更正分配表，而到場之債務人及有利害關係之他債權人為
    反對之陳述或不同意更正分配表者，即屬異議未終結，為異議之債權人或債務人
    ，得向執行法院對為反對陳述之債權人或債務人提起分配表異議之訴；聲明異議
    人未於分配期日起或自受通知之日起十日內向執行法院為起訴之證明者，視為撤
    回其異議之聲明，此觀強制執行法第三十九條第一項、第四十條第一項、第四十
    一條第一項、第三項、第四項之規定自明。本件本院執行處原定八十九年十一月
    二十八日分配，上訴人收受此通知後，於八十九年十一月二十一日具狀聲明異議
    ，有分配通知及異議狀在卷可稽，並未遲誤此項聲明異議之期間，故其聲明異議
    為合法。至上訴人認該分配表之記載有誤而聲明異議，指出應按如其訴之聲明所
    示之分配表分配，經本院通知被上訴人表示意見，被上訴人於八十九年十二月八
    日表示不同意更正，本院執行處通知上訴人該情並應於接受通知後十日內提起分
    配表異議之訴，上訴人於八十九年十二月二十六日收受被上訴人異議該通知後，
    旋於九十年一月五日提起本訴，同日並向本院民事執行處為起訴之證明，業經本
    院依職權調閱本院八十八年度執字第二０八四號執行卷全卷查明屬實，依前揭規
    定，上訴人提起本件自屬合法，應予准許。
二、兩造不爭執之事實：
    上訴人起訴主張訴外人林峰山因與兩造有債權債務，其所有之不動產及動產先後
    遭兩造查封拍賣，動產拍定日為八十九年四月七日，被上訴人於八十九年四月十
    日撤回強制執行聲請，惟鈞院八十九年十一月十五日之分配表仍將被上訴人列入
    分配，提出通知函影本二件為證，被上訴人亦不爭執，上訴人此部分主張堪信為
    真實。
三、兩造爭執要旨：
    上訴人起訴及上訴主張：
    強制執行法第三十二條第一項所謂「標的物拍賣終結」，不以交付價金或移轉所
    有權為要件，與「拍賣程序終結」不同，故「拍賣終結」應解為係指動產或不動
    產「拍定」之時，本件執行標的物按強制執行法第七十條及民法第三百九十一條
    之規定，「拍定」係指執行拍賣之人，就應買人之應買為賣定之意思表示，本件
    拍定之時應為八十九年四月七日，故被上訴人於八十九年五月三日之參與分配，
    對該拍定之動產價金依法並不能參與分配，對逾期之參與分配，僅能就債權人受
    償餘額而受清償，如尚應就債務人其他財產執行時，其債權額與前項債權餘額，
    除有優先權外，應按其數額平均受償。
    被上訴人抗辯：
    當初僅撤回不動產部分執行，未撤回動產部分執行。被上訴人於八十八年三月即
    聲請強制執行，之後查封及拍賣均為整個執行程序，八十八年度執字第二０八四
    號民事執行處函要被上訴人提呈花蓮商業公會鑑價，當時上訴人均還不知此事，
    本件動產執行是我聲請的，是上訴人參與分配，並不是我參與分配的。我的金額
    小，所以才撤回。
四、本件爭點為被上訴人撤回後再參與分配是否合法？
  (1)他債權人參與分配者，應於標的物拍賣、變賣終結或依法交債權人承受之日一
      日前，其不經拍賣或變賣者，應於當次分配表作成之日一日前，以書狀聲明之
      。逾前項期間聲明參與分配者，僅得就前項債權人受償餘額而受清償；如尚應
      就債務人其他財產執行時，其債權額與前項債權餘額，除有優先權者外，應按
      其數額平均受償。（強制執行法第三十二條）
    他債權人參與分配者，應於標的物拍賣或變賣終結前，以書狀聲明之，逾上開
      期間聲明參與分配者，僅得就債權人（指於標的物拍賣或變賣終結前聲請執行
      或聲明參與分配之債權人）受償餘額而受清償，強制執行法第三十二條定有明
      文，此項規定，於有執行名義之債權人聲明參與分配，亦有其適用。（最高法
      院六十六年台上字第三六六一號判例）
  (2)經查，本院八十八年度執字第二０八四號強制執行案件，八十九年四月十日執行
    調查筆錄，債權人即被上訴人丙○○稱「我為本件主債權人，因無抵押權，故本
    件執行無實益，請求撤回本件之執行，另請求准予核發債權憑證，俟日後再執行
    」（該卷三第六十二頁），並未聲明僅撤回不動產強制執行部份，再者，不動產
    之執行亦非由被上訴人聲請（如後述），故應認被上訴人已全案撤回。
  (3)次查，本院八十八年度執字第二０八四號強制執行案件，由被上訴人於八十八年
    六月一日聲請強制執行，查封林峰山所有之動產，八十九年四月七日部分動產由
    吳養中、李春桃拍定，八十九年四月十日被上訴人撤回執行，嗣由上訴人於八十
    九年四月二十五日具狀聲請續行，拍賣林峰山其餘動產，因拍賣無實益而請求啟
    封，八十九年五月三日被上訴人聲請參與分配，而上訴人於八十八年七月十四日
    聲請就林峰山、卓麗芳所有之不動產強制執行（本院八十八年度執字第二五九三
    號），嗣併入八十八年執字第二０八四號，該不動產特別拍賣無人應買視同撤回
    ，塗銷查封登記，經本院調閱本院八十八年度執字第二０八四號執行卷全卷審認
    無訛。依前開說明，被上訴人撤回執行後已非執行債權人，其於動產拍定後始聲
    請參與分配，被上訴人參與分配已逾強制執行法第三十二條第一項所定參與分配
    之時間，不因上訴人聲請前開不動產強制執行嗣併入八十八年度執字第二０八四
    號，而對於標的物之動產拍賣終結時間即有不同認定，再者，被上訴人又無優先
    權，僅得就債權人受償餘額而受清償。被上訴人抗辯其未逾期參與分配，不足採
    信，上訴人主張堪信為真實。
五、從而，上訴人請求將被上訴人受分配之債權剔除，改分配予上訴人，即如主文第
    二項所示，為有理由，應予准許。原審所為上訴人敗訴判決，尚有未洽，上訴意
    旨求予廢棄改判，為有理由，應由本院予以廢棄改判如主文所示。
六、兩造其餘攻擊防禦方法及聲明所用之證據，核與本件判決之結果均不生影響，已
    無再予審酌之必要，併此說明。
七、據上論結，本件上訴為有理由，爰依民事訴訟法第四百三十六條之一第三項、第
    四百五十條、第七十八條，判決如主文。
中      華      民      國      九十    年      九      月     十九     日
~B審判長法官  陳心弘
~B法      官  余明賢
~B法      官  林麗玉
右正本証明與原本無異。
本件不得上訴。
~B法院書記官  林揚奇
中      華      民      國      九十    年      九      月    二十一    日


司法院資訊處製作；財團法人民間司法改革基金會備份。
